【裁判字號】    98,交聲,1558
【裁判日期】    980904
【裁判案由】    交管條例聲異
【裁判全文】
臺灣板橋地方法院交通事件裁定        98年度交聲字第1558號
原處分機關  交通部公路總局臺北區監理所基隆監理站
異  議  人
即受處分人  甲○○
上列受處分人因違反道路交通管理處罰條例案件，對於交通部公
路總局臺北區監理所基隆監理站於民國98年6 月4 日以基監字第
裁42-AEX790998號所為之裁決處分（原舉發案號：臺北市政府警
察局98年4 月16日北市警交字第AEX790998 號），聲明異議，本
院裁定如下：
    主  文
原處分撤銷。
甲○○不罰。
    理  由
一、原處分意旨略以：異議人即受處分人甲○○駕駛車牌號碼為
    DY-6668 號自用小客車，於民國98年4 月16日21時30分許，
    沿臺北市○○路○ 段由東往西行駛至同路段629 巷、設有燈
    光號誌管制之交岔路口時，有「駕車行經有燈光號誌管制之
    交岔路口闖紅燈」之違規，經警98年4 月16日北市警交字第
    AEX790998 號舉發違反道路交通管理事件通知單當場舉發，
    而依違反道路交通管理處罰條例第53條第1 項規定，裁處罰
    鍰新臺幣（下同）2,700 元，並依同條例第63條第1 項第3
    款記違規點數3 點之處分。
二、聲明異議意旨略以：(一)伊於98年4 月16日晚間係先開車幫同
    事丁○○搬東西至其臺北市○○路○ 段629 巷33弄住處，之
    後再從629 巷右轉內湖路1 段往西行駛至同路段591 巷交岔
    路口迴轉，開至內湖路1 段520 號「內湖高工」前時，即遭
    乙○○警員攔停，此時唐警員略稱：「你在對向車道（即內
    湖路1 段單號方向之車道）闖紅燈，又闖紅燈迴轉，我只開
    你第1 次闖紅燈，不會開第2 次」，伊不疑有他，遂簽收罰
    單。後來，經伊仔細檢視罰單內容後，發現舉發通知單載稱
    伊係於98年4 月16日21時30分許在內湖路1 段東往西闖紅燈
    ，但伊從內湖路1 段629 巷右轉內湖路1 段時應該是綠燈，
    即使是紅燈，也應該是紅燈右轉，員警前揭舉發通知單的違
    規內容，與伊實際行車方向不同。(二)當伊開車從內湖路1 段
    629 巷右轉內湖路1 段後，有看到前方還有一台黑車，這台
    車應該才是警員所稱闖紅燈的車輛，後來該車先在591 巷口
    迴轉，伊也剛好要從該巷交岔路口迴轉，因內湖路1 段上方
    高架為捷運內湖線，有多處橋墩及路樹分隔雙向車流，故當
    該車迴轉後，其視線應已遭橋墩級路樹阻隔，且證人乙○○
    既稱伊從發現時到追到591 巷口距離約7 、80公尺，則當該
    違規車輛迴轉後，其視線必受該車吸引，而未察覺在該車後
    方30公尺處還有伊車，故證人乙○○證稱其從頭到尾視線都
    沒有離開闖紅燈車輛等語，應非屬實。況且，當晚是下雨天
    ，視線不明，正常人應該無法清楚看到80公尺以外車輛的車
    號，故該證人之指證可能有誤，請求撤銷原處分云云。
三、按汽車駕駛人，行經有燈光號誌管制之交岔路口闖紅燈者，
    處新臺幣1,800 元以上5,400 元以下罰鍰（第一項）；前項
    紅燈右轉行為者，處新臺幣600 元以上1,800 元以下罰鍰（
    第二項），道路交通管理處罰條例第53條定有明文。汽車駕
    駛人有道路交通管理處罰條例第53條之情形之一者，各記違
    規點數3 點，同條例第63條第1 項第3 款亦訂有明文。
四、本案原處分機關認定異議人有「駕車行經有燈光號誌管制之
    交岔路口闖紅燈」之違規行為，並據以裁罰2,700 元及記違
    規點數3 點，主要係以乙○○警員所製作之北市警交字第AE
    X790998 號舉發通知單為其依據，而證人乙○○於本院訊問
    時亦具結證稱：當天98年4 月16日我是執行巡邏勤務，21時
    30分在內湖路1 段629 巷口等紅燈，我是東向西往大直的方
    向，看到該自小客車闖紅燈，我們剛好停在機車停車格，就
    看到那自小客車從內線車道也就是我的左後方闖紅燈直行，
    然後我們就亮警示燈，就追過去，看到該自小客車於內湖路
    1 段591 巷紅燈迴轉西向東行，我們也跟著迴轉，於內湖高
    工前把他攔下來，並且開單告知違規事由等語（本院卷第23
    頁反面），復證稱：「我左後方有該台汽車闖紅燈通過後，
    我就一直注意他」「（你從發現有車從你左後方闖紅燈直行
    後迴轉，直到你攔停該車，該車有無離開你的視線？）我都
    注意那台車」等語（本院卷第23頁反面、第24頁反面），然
    而，依證人乙○○證稱：「（你在發現有車子從你左後方通
    過闖紅燈時，有無看清車號？）沒有，我只是認車子」等語
    （本院卷第25頁），可知其在發現有車輛闖紅燈之瞬間，僅
    能確認車型，而無法確認車號，故其在騎車追趕並迴轉實施
    攔停之強制處分時，當亦係以車型作為認定依據，而非以確
    定之車號執行攔停處分，此在執行層面上容有誤差存在（亦
    即在密接時地如有相同或相似類型汽車通過時，即無法精準
    辨別正確執行）。次查證人乙○○證稱：「跟在該車後方的
    壹台自小客車也在該路口停止線前停下來告訴我們說前面有
    一部車闖紅燈，我們就追出去」「（有無注意到591 巷口迴
    轉時，一共有幾輛車？）有點久我不記得，當時我的視線沒
    有離開車子，我看到他迴轉就跟過去」（本院卷第24頁反面
    至第25頁），而證人即同日與乙○○警員各騎1 台機車執行
    巡邏勤務之警員丙○○亦證稱：「我當時頭朝向左方在注意
    有一輛機車正準備穿越該分隔島，之後突然有一輛車從左邊
    最內側車道穿越629 巷的路口，朝西疾駛而去，完全沒有煞
    車，後面有一輛車停下來對我們說，前面那輛車闖紅燈，怎
    麼沒有去追。那時候我們就抬頭看確認是紅燈，而且秒差還
    很久，所以就由乙○○帶頭往前追，我也在後面追過去」等
    語（本院卷第36頁反面）。經比對2 人證詞後，可知乙○○
    、丙○○警員於發覺有汽車從其左方疾駛闖紅燈直行後，並
    未在第一時間起步向前追趕，亦非在該車闖紅燈的第一瞬間
    即確認該車有闖紅燈之違規行為，而係在有鄰車駕駛提醒促
    請執法，並抬頭確認紅燈剩餘秒數後，看到該車已經開始在
    591 巷口迴轉，才起步騎車追趕，參以證人乙○○證稱：「
    我從發現時到追到591 巷口距離約70、80公尺」等語（本院
    卷第25頁），如係以異議人所自稱其右轉後行車時速約3 、
    40公里等語（本院卷第3 頁反面）之最低速計算，其從629
    巷開車到591 巷之70到80公尺距離，僅需8.4 到9.6 秒，遑
    論證人丙○○係證稱：該違規闖紅燈直行的汽車係朝西疾駛
    ，完全沒有煞車等語，所需秒數應更在上開推測值以下，則
    當乙○○警員經鄰車駕駛提醒並發現有汽車違規闖紅燈直行
    ，再抬頭確認紅燈秒數確認有違規事實而騎車向前追趕時，
    原闖紅燈汽車可能已經開始甚至完成迴轉，如此時剛好有一
    台同色汽車經過該迴轉處，尚非不可能出現誤認之情形。況
    且，取締當時為夜間雨天，警員在天雨路滑視線不清之情形
    下騎車追趕違規車輛，其取締的難度本較日間晴天為高，且
    經本院詢以：「如果同時有兩台黑車在同一路口迴轉應該記
    憶深刻？」，其又答稱：「如果同時有兩部車迴轉，正常來
    講以這個距離應該是看得清楚，只是我現在記不清楚」等語
    （本院卷第25頁），可知其亦無法排除當時有兩台黑色汽車
    於短暫時間內先後在591 巷口迴轉之可能性，則其在未第一
    時間確認違規車輛車號的情形下，於騎車通過591 巷口迴轉
    後，始按其印象中之違規汽車車型，在內湖路1 段520 號「
    內湖高工」前攔停異議人所駕汽車，當亦無法排除有指認錯
    誤之可能性，自難僅依證人乙○○所開立之舉發通知單及前
    述證詞。至於同日一同值勤之丙○○警員經本院訊問後，已
    明確表示其當時係在注意另一處機車違規者之行為，且伊機
    車較為老舊，速度較慢，是乙○○攔下汽車後才抵達攔停地
    點等語，自亦無從據為異議人不利之認定。此外，即無其他
    證據可供證明異議人有前揭裁決書所認定之違規事實，自難
    僅憑前述有瑕疵之證詞，即遽認異議人有前述違規之事實。
五、綜上所述，姑不論異議人所稱行車方向是否屬實，依據現有
    已調查之事證，本院尚無法形成異議人有於前揭證人乙○○
    所指明時間、地點「駕車行經有燈光號誌管制之交岔路口闖
    紅燈」違規行為之確信心證，本件仍存有其他合理、可能懷
    疑情形之存在，則原處分及舉發機關所認定前揭違規事實，
    即屬不能證明。原處分機關未予詳查，遽予裁罰，尚有未洽
    ，本件聲明異議為有理由，原處分應予以撤銷，另諭知異議
    人不罰，以昭審慎。
據上論斷，應依道路交通案件處理辦法第20條前段，裁定如主文
。
中    華    民    國    98    年    9     月    4     日
                  交通法庭  法  官  楊明佳
以上正本證明與原本無異
如不服本裁定應於送達後5日內向本院提出抗告狀
                            書記官  林金良
中    華    民    國    98    年    9     月    4     日


司法院資訊處製作；財團法人民間司法改革基金會備份。
